臺灣臺北地方法院民事判決
110年度重訴字第410號
原      告  林淑蓮（即陳正修之承受訴訟人）

            陳灝  （即陳正修之承受訴訟人）

            陳曜  （即陳正修之承受訴訟人）

上三人共同
訴訟代理人  劉德壽律師
            李致詠律師
被      告  霖園開發建設股份有限公司

法定代理人  賴志忠  
上列當事人間請求返還投資款事件，本院於民國111年5月18日言
詞辯論終結，判決如下：
    主  文
被告應給付原告新臺幣壹仟肆佰零捌萬參仟捌佰貳拾伍元，及自
民國一百一十年五月十一日起至清償日止，按年息百分之五計算
之利息。
訴訟費用由被告負擔。
本判決第一項於原告以新臺幣肆佰陸拾玖萬元為被告供擔保後，
得假執行。但被告如以新臺幣壹仟肆佰零捌萬元為原告預供擔保
，得免為假執行。
    事實及理由
壹、程序方面
一、按當事人死亡者，訴訟程序在有繼承人、遺產管理人或其他
    依法令應續行訴訟之人承受其訴訟以前當然停止；第168條
    至第172條及前條所定之承受訴訟人，於得為承受時，應即
    為承受之聲明，民事訴訟法第168條、第175條第1項分別定
    有明文。本件原告陳正修於訴訟繫屬中之民國110年4月22日
    死亡，其繼承人為林淑蓮、陳灝及陳曜等3人，有戶籍謄本
    、訃聞在卷可稽（見本院卷第97至101頁），則其繼承人林
    淑蓮、陳灝及陳曜於110年7月7日具狀聲明承受訴訟（見本
    院卷第89至91頁），核與前開規定相符，應予准許。
二、被告未於言詞辯論期日到場，核無民事訴訟法第386條各款
    所列情形，爰依原告之聲請，由其一造辯論而為判決。
貳、實體方面
一、原告主張：被告於104年12月15日招攬陳正修投資新臺幣（
    下同）500萬元，簽立股東投資確認書，約定股利為12%，投
    資期限為105年12月15日，陳正修遂於104年12月16日將500
    萬元匯入被告當時法定代理人林俊魁帳戶，被告並開立土地
    銀行支票予陳正修。105年8月間，被告再邀約陳正修加碼投
    資300萬元，投資條件同上，陳正修並於105年8月31日將300
    萬元投資款匯入林俊魁帳戶。然投資期限屆至，被告以危老
    都市更新建案尚未抽籤分配取得合建分配屋，且分配後利潤
    可觀為由，請求陳正修暫停軋票，並換票以延長期限，被告
    並與陳正修口頭約定，原先投資的500萬元，按原約定之12%
    股利持續複利，後投資之300萬元則約定以15%股利複利計算
    。嗣林俊魁突然失聯，陳正修遂將被告交付之支票提示兌現
    ，遭付款銀行以存款不足退票，而林淑蓮、陳灝及陳曜等3
    人為陳正修之繼承人，爰依股東投資確認書、口頭協議及繼
    承法律關係，請求被告返還投資款等語。並聲明：㈠被告應
    給付原告1,408萬3,825元，及自起訴狀繕本送達翌日起至清
    償日止，按年息5%計算之利息；㈡願供擔保請准宣告假執行
    。
二、被告辯以：99年間林俊魁與被告現任法定代理人賴志忠一起
    成立公司，當時林俊魁沒有出資，大約第2年起林俊魁就沒
    有再進公司，僅係掛名董事長，並無實際經營，公司的大小
    章、支票都是由賴志忠保管，公司帳務也是由賴志忠管理，
    自106年起陸續有人對被告公司提告，賴志忠才知悉林俊魁
    以被告公司名義在外招攬投資，因此將公司負責人變更為賴
    志忠，本件陳正修並未將投資款匯入被告帳戶，而是匯入林
    俊魁個人戶頭，支票亦係由林俊魁戶頭開立，並非由被告公
    司開立，林俊魁未經賴志忠同意及不知情下，在外擅自與陳
    正修簽訂股東投資確認書，許以獲利及報酬，且所得一毛未
    進被告公司帳戶，中飽私囊，並開立林俊魁個人支票作為擔
    保，顯見早有預謀，此純屬林俊魁在外個人行為，對被告公
    司不生效力等語。並聲明：㈠原告之訴駁回；㈡願供擔保請准
    宣告免為假執行。
三、得心證之理由：
　㈠查被告公司於104年間登記負責人為林俊魁，直至107年1月8
    日變更登記為賴志忠，而陳正修分別於104年12月16日匯款5
    00萬元、於105年8月31日匯款300萬元至土地銀行南桃園分
    行帳號000000000000號，戶名林俊魁之帳戶等情，有臺北市
    政府107年1月8日府產業商字第10745168700號函及被告歷次
    公司變更登記表、合作金庫商業銀行104年12月16日匯款申
    請書、臺北富邦銀行105年8月31日匯款委託書等證據資料在
    卷可稽（見本院卷第117至121頁、第147至153頁、第17至18
    頁），復為兩造所不爭執（見本院卷第258至259頁），堪以
    認定。
　㈡觀諸原告提出之陳正修股東投資確認書（見本院卷第15頁）
    ，記載「霖園開發建設股份有限公司（以下簡稱甲方），茲
    收到陳正修先生（以下簡稱乙方）投資霖園開發建設股份有
    限公司股金，共計新台幣伍佰萬元整，經收訖無誤」、「投
    資期間：自104年12月15日至105年12月15日止，始可退還本
    金及股利」等語，而上開文件簽訂時間為104年12月15日，
    並蓋有被告公司大章與當時公司負責人林俊魁之印章，此為
    被告所不爭執（見本院卷第141頁、第259頁），堪信為真。
    參以證人林俊魁於本院審理時證稱：從被告公司創立開始直
    到107年為止，伊都擔任負責人，伊認識陳正修很久了，陳
    正修係伊代銷業主的工地主任，後來才知道陳正修岳父是被
    告公司板橋合建案的地主；股東投資確認書上面的大小章是
    伊蓋的，當時陳正修要投資500萬元給被告，陳正修於104年
    12月16日匯款500萬元至伊名下土地銀行南桃園分行帳號000
    000000000號帳戶，就是上開股東投資確認書所載投資被告
    公司之股金；以前有投資者匯到公司帳戶，被會計師糾正，
    不是所有人都可以匯到公司帳戶，除非是股東，所以伊就跟
    陳正修約定匯到伊個人帳戶，當時大部分的投資人都沒有入
    股，只是用語上寫股東投資，因為當時也怕投資人會干涉經
    營，所以伊就用簡單的方式，用時間約定分固定的利潤，實
    際上陳正修並沒有取得被告公司的股份；陳正修另於105年8
    月31日匯款300萬元至伊名下土地銀行南桃園分行帳號00000
    0000000號帳戶，也是投資款；本院卷第37至41頁的支票都
    係由伊交給陳正修，投資時間到，伊等就會換票當作接續投
    資，不再另外開股東投資確認書，上面的「林俊魁」印文都
    是伊用印，之所以不是用被告公司名義開票，原因是怕被追
    稅，伊會開個人票負保證責任，因為這個票都是作廢比較多
    ，只是用來做保證，陳正修通常也不會拿去兌現，伊與陳正
    修認識很久，也有信任關係，所以伊就沒有特別開被告公司
    的票，也沒有開股東投資確認書；有幾張支票的開票人久捷
    開發有限公司（下稱久捷公司）係由伊擔任負責人；陳正修
    的投資款全部用於被告公司的開發，包含付錢給廠商的費用
    、開工、開辦費用、地主的保證金、搭建銷售中心等等，沒
    有特別用在哪個項目，當時伊係領現金給賴志忠去支付被告
    公司的費用等語（見本院卷第166至171頁），核與原告前述
    主張互核一致，復與卷內股東投資確認書、合作金庫商業銀
    行104年12月16日匯款申請書、支票及退票理由單、臺北富
    邦銀行105年8月31日匯款委託書等證據資料相符（見本院卷
    第17至18頁、第37至41頁），堪認原告主張被告公司當時被
    告公司招攬陳正修投資，原告遂分別於104年12月16日、105
    年8月31日各投資500萬元、300萬元等情，應屬有據。
　㈢原告主張兩造口頭約定之股利，500萬元投資款係以12%股利
    持續複利，300萬元投資款則係以15%股利持續複利部分，證
    人林俊魁雖證稱：股金的股利一年是20%，後來景氣不好，
    有與陳正修商量降到15%，陳正修也同意；一開始一年到，
    伊就會付利息，剛開始的股利是20%，伊都有給，但後來伊
    與被告公司有糾紛股權紛爭，伊才付不出利息給陳正修，就
    改以複利計算，陳正修也同意等語（見本院卷第167、169頁
    ），而與原告主張有所不符，然證人林俊魁對此亦表示：時
    間太久了，伊記不清楚等語（見本院卷第169頁），復觀諸
    原告所提出被告為擔保而持續以票據換票之支票，發票日均
    為109年12月15日之支票有3紙，票面金額分別為500萬元、3
    23萬6,800元、60萬元（見本院卷第39至41頁），合計為883
    萬6,800元【計算式：500萬元＋323萬6,800元＋60萬元＝883萬
    6,800元】，與原告所述500萬元投資款以12%股利持續複利
    ，自104年12月15日起至109年12月15日為止，所計算本金加
    5年股利之金額大致相符【計算式：500萬元×1.12×1.12×1.1
    2×1.12×1.12＝881萬1,708.416元】；300萬元投資款部分，
    發票日均為109年8月30日之支票有2紙，票面金額分別為456
    萬2,625元、68萬4,400元（見本院卷第37至38頁），合計為
    524萬7,025元【計算式：456萬2,625元＋68萬4,400元＝524萬
    7,025元】，與原告所述300萬元投資款以15%股利持續複利
    ，自105年8月30日起至109年8月30日為止，所計算本金加4
    年股利之金額大致相符【計算式：300萬元×1.15×1.15×1.15
    ×1.15＝524萬7,018.75元】，足見原告主張之股利計算方式
    與支票之票面金額相吻合，堪認原告主張其與被告約定500
    萬元投資款係以12%股利持續複利，300萬元投資款則係以15
    %股利持續複利等語可採。復依支票及退票理由單（見本院
    卷第37至41頁），可認陳正修投資款之本金及股利均尚未兌
    現，而係由被告持續換票以延長投資期限，則原告主張被告
    應給付500萬元、300萬元之投資款本金及股利等語，自屬有
    據。
　㈣被告雖辯稱：104年間林俊魁只是掛名董事長，且陳正修投資
    款是匯入林俊魁個人戶頭，支票亦係由林俊魁戶頭開立，投
    資款並未用在被告公司，股東投資確認書對被告不生效力等
    語。然查，陳正修與被告間之股東投資確認書係於104年12
    月15日簽立，林俊魁為當時之被告公司負責人，則其代表被
    告公司於股東投資確認書上蓋用公司大小章，對於被告公司
    已生合法效力。又投資款500萬元、300萬元，陳正修均係依
    照被告公司負責人林俊魁之指示，將款項匯入林俊魁指定之
    帳戶，再由林俊魁開立個人或久捷公司支票作為擔保，足認
    陳正修業已交付投資款，縱使陳正修依約匯入之投資款並未
    實際用於被告公司營運之用，抑或林俊魁與賴志忠就被告公
    司內部有經營權爭執，均不影響陳正修與被告間投資契約之
    效力，被告公司即負有返還投資款本金及股利之義務。
　㈤又原告主張投資款500萬元、300萬元之本金及利息，各依12%
    、15%持續複利計算之金額，雖略低於被告所交付之支票票
    面金額，然被告交付之支票票面金額為整數，且僅有2萬5,0
    92元、7元之差異，可認原告主張被告依據上開12%、15%利
    率持續計算股利，並以整數匯算投資款之本金及股利後，開
    立支票作為擔保等語，應可憑採。是原告以支票之票面金額
    為陳正修與被告間投資契約本金及股利之約定數額，據以請
    求被告給付原告1,408萬3,825元【計算式：883萬6,800元＋5
    24萬7,025元＝1,408萬3,825元】，自屬有據。
　㈥陳正修與被告間投資契約有效成立，已如前述，嗣陳正修逝
    世，陳正修對被告之債權，由林淑蓮、陳灝及陳曜等3人繼
    承，其等自得依繼承之法律關係，對被告行使上開債權。
　㈦原告本件得請求之金額，屬無確定期限之給付，原告請求加
    計自起訴狀繕本送達被告之翌日起（即自110年5月11日起，
    見本院卷第65頁）至清償日止，按年息5%計算之遲延利息，
    核與民法第203條、第229條第2項、第233條第1項前段規定
    相符，亦應准許。
四、綜上所述，原告依股東投資確認書、口頭協議及繼承法律關
    係，請求被告給付原告1,408萬3,825元，及自起訴狀繕本送
    達翌日起至清償日止，按年息5%計算之利息，為有理由，應
    予准許。又兩造均陳明願供擔保，分別請准假執行或免為假
    執行之宣告，經核於法均無不合，爰分別酌定相當擔保金額
    併准許之。
五、本件事證已臻明確，兩造其餘攻擊防禦方法及所提證據，經
    本院斟酌後，認均不足以影響本判決結果，爰不一一論列，
    併此敘明。
六、訴訟費用負擔之依據：民事訴訟法第78條。
中　　華　　民　　國　　111 　 年　　6　　月　　15　　日
                  民事第七庭  審判長法  官  姜悌文
                                    法  官  林欣苑
                                    法  官  許筑婷
以上正本係照原本作成。
如對本判決上訴，須於判決送達後20日內向本院提出上訴狀。如
委任律師提起上訴者，應一併繳納上訴審裁判費。
中　　華　　民　　國　　111 　 年　　6　　月　　15　　日
                                    書記官  林政彬